【裁判字號】    98,上訴,2001
【裁判日期】    980708
【裁判案由】    毒品危害防制條例等
【裁判全文】
臺灣高等法院刑事判決                98年度上訴字第2001號
上  訴  人  臺灣板橋地方法院檢察署檢察官
被      告  甲○○
上列上訴人因違反藥事法等案件，不服台灣板橋地方法院98年度
訴緝字第47號，中華民國98年2月27日第一審判決（起訴案號：
臺灣板橋地方法院檢察署97年度偵字第3547號，原審依簡式審判
程序審判），提起上訴，本院判決如下：
    主  文
上訴駁回。
    事  實
一、甲○○（所涉施用第二級毒品罪嫌部分，另經臺灣板橋地方
    法院以97年度毒聲字第447號裁定送觀察、勒戒）前因竊盜
    案件，經臺灣板橋地方法院以91年度訴字第2363號判處有期
    徒刑10月確定，甫於民國94年7月8日縮刑期滿執行完畢。詎
    仍不知悔改，其明知甲基安非他命係毒品危害防制條例第2
    條第2項第2款所規定之第二級毒品，依法不得轉讓、持有，
    亦係經行政院衛生署公告禁止使用之禁藥，竟基於轉讓第二
    級毒品甲基安非他命之犯意，於97年1月8日某時許，在臺北
    縣新莊市○○路347巷3號3樓1室居處，無償轉讓微量第二級
    毒品甲基安非他命予徐薪丞施用（未達應加重其刑之法定數
    量10公克以上，徐薪丞另涉施用第二級毒品罪嫌部分，另經
    檢察官聲請以簡易判決處刑，而由臺灣板橋地方法院以97
    年度簡字第1659號判處有期徒刑3月確定）。另又基於轉讓
    第二級毒品甲基安非他命之犯意，於同年月9日晚間8時許，
    在上址以一次無償轉讓微量第二級毒品甲基安非他命方式予
    董志偉、吳建毅施用（均未達應加重其刑之法定數量10公克
    以上，董志偉另涉施用第一、二級毒品罪嫌部分，另經檢察
    官提起公訴，而由臺灣板橋地方法院以97年度訴字第1605號
    審理中；吳建毅另涉施用第二級毒品罪嫌部分，另經臺灣板
    橋地方法院以97年度毒聲字第317號裁定送觀察、勒戒，嗣
    因無繼續施用毒品之傾向，由臺灣板橋地方法院檢察署檢察
    官以97年度毒偵字第906號為不起訴處分確定）。嗣於同年
    月9日晚間9時20分許，為警據報前往上址當場查獲，並循線
    查悉上情。
二、案經臺北縣政府警察局新莊分局報告臺灣板橋地方法院檢察
    署檢察官偵查後起訴。
    理  由
壹、證據能力：
    證人徐薪丞、董志偉、吳建毅於偵查中向檢察官所為之證陳
    述，屬被告以外之人於審判外所為之陳述，為傳聞證據，惟
    現階段刑事訴訟法規定檢察官代表國家偵查犯罪、實施公訴
    ，依法其有訊問被告、證人及鑑定人之權，證人、鑑定人且
    須具結，而實務運作時，檢察官偵查中向被告以外之人所取
    得之陳述，原則上均能遵守法律規定，不致違法取供，是以
    ，刑事訴訟法於92年2月6日修正時，即為兼顧理論與實務，
    以該法第159條之1第2項規定，除顯有不可信之情況者外，
    得為證據。查上開證人徐薪丞、董志偉、吳建毅於偵查中經
    具結後向檢察官所為之陳述，既非檢察官非法取供而得，且
    其等斯時所為陳述，尚無證據證明顯不可信之情況，即應認
    其等於偵查中所為之證述，得作為證據。
貳、實體判斷
  一、被告經合法傳喚，無正當之理由不到庭，惟其於原審對於
      上揭犯罪事實坦承不諱 (見原審訴緝47號卷第16頁)，核
      與證人徐薪丞、董志偉、吳建毅於偵查中所證大致相符(
      見偵卷第94頁、第99頁、第100頁)，且證人徐薪丞、董志
      偉、吳建毅前揭查獲時地為警依法對渠等分別採集之尿液
      經送請臺灣檢驗科技股份有限公司以酵素免疫分析法（
      EIA）初步檢驗及氣相層析質譜儀分析法（GC/MS）確認檢
      驗結果，確均呈安非他命類（安非他命及甲基安非他命）
      陽性反應，此有該公司出具之97年1月29日濫用藥物檢驗
      報告共三紙在卷可參（見偵卷第108頁至110頁）。綜上所
      述，被告自白核與事實相符，本件事證明確，被告犯行洵
      堪認定，應依法論科。
  二、查甲基安非他命雖係第二級毒品，但其亦屬於藥事法所稱
      之禁藥（即藥事法第22條第1款所稱之「經中央衛生主管
      機關明令公告禁止製造、調劑、輸入、輸出、販賣或陳列
      之毒害藥品」）。而明知為禁藥而轉讓者，藥事法第83條
      亦定有處罰明文。故行為人明知為禁藥即甲基安非他命而
      轉讓予他人者，除成立毒品危害防制條例第8條第2項之轉
      讓第二級毒品罪外，亦構成藥事法第83條第1項之轉讓禁
      藥罪，此係屬同一犯罪行為而同時有二種法律可資處罰之
      法條（規）競合情形，應依「重法優於輕法」、「後法優
      於前法」等法理，擇一處斷。按以毒品危害防制條例第8
      條第2項轉讓第二級毒品罪之法定本刑為6月以上5年以下
      有期徒刑，得併科新台幣70萬元以下罰金。而93年4月21
      日修正後藥事法第83條第1項轉讓禁藥罪之法定本刑為7年
      以下有期徒刑，得併科新台幣5百萬元以下罰金。該轉讓
      甲基安非他命之情節（亦即其轉讓之數量及對象），如無
      應依毒品危害防制條例第8條第6款及第9條之規定加重其
      刑至二分之一之情形，則修正後藥事法第83條第1項之罪
      之法定本刑，顯較毒品危害防制條例第8條第2項之罪之法
      定本刑為重，依前述「重法優於輕法」之法理，轉讓安非
      他命之行為，自應優先適用藥事法第83條第1項之規定處
      斷（最高法院97年度台上字第3490號判決參照）。被告轉
      讓毒品之數量，均未達行政院訂定發布之加重其刑數量標
      準（即第二級毒品淨重10公克以上），顯無依法加重其刑
      之情。核被告所為，係犯藥事法第83條第1項之轉讓禁藥
      罪。又其轉讓毒品安非他命之前持有之低度行為，應為其
      後轉讓之高度行為所吸收，不另論罪。被告以一轉讓禁藥
      行為同時予證人董志偉、吳建毅二人施用，係一行為觸犯
      數罪名，係屬想像競合犯，依刑法第55條前段之規定，應
      從一轉讓禁藥罪處斷。再被告上開轉讓禁藥先後2次犯行
      ，犯罪時間不同，應係基於各別之犯意為之，應予分論併
      罰。又被告前因竊盜案件，經原審法以91年度訴字第2363
      號判處有期徒刑10月確定，於94年7月8日縮刑期滿執行完
      畢，有本院被告前案紀錄表一份附卷可參。其前受有期徒
      刑之執行完畢，於5年以內故意再犯本件最重本刑有期徒
      刑以上之二罪，各為累犯，應各依刑法第47條第1項規定
      ，各加重其刑。
  三、原審認被告犯行明確，適用藥事法第83條第1項、刑法第
      11條前段、刑法第47條第1項、第55條規、第51條第5款之
      規定論罪科刑，並審酌被告犯後坦承犯行，態度良好，已
      有悔意等一切情狀，分別量處如3月及4月之刑及定其應執
      行刑5月。復說明扣案之第四級毒品（Ephedrine）二包、
      安非他命吸食器一個、殘渣袋一個等物，係被告所有供施
      用毒品之物，與其轉讓行為無涉，不另為沒收銷毀之諭知
      。檢察官上訴意略以：原判決既適用法定刑較重之藥事法
      作為被告犯行之評價，科刑卻定執行刑有期徒刑5月，較
      毒品危害防制條例第8條第2項之法定刑（即有期徒刑6月
      以上）還輕，顯有違量刑不得低於輕罪之原則等語。惟查
      ：本件在法規競合關係下，既由法院依「重法優於輕法」
      、「後法優於前法」等法理，擇一處斷，即不容予以割裂
      適用；況法並無明文不得科以較輕罪名所定最輕本刑以下
      之刑，尚與想像競合從一重處斷受有「不得科以較輕罪名
      所定最輕本刑以下之刑」（見刑法第55條但書）之明文限
      制有所不同。次按量刑之輕重，係屬事實審法院得依職權
      自由裁量之事項，苟已斟酌刑法第57各款所列情狀，而未
      逾越法定刑度，不得遽指為違法。原判決就被告犯罪情節
      ，已在事實欄明白認定及於理由欄詳加論斷，並敘明審酌
      被告犯罪之上開一切情狀，分別就被告各次轉讓第二級毒
      品犯行均量處有期徒刑3月及4月及並定應執行刑為有期徒
      刑5月，就刑罰裁量職權之行使，既未逾越法律所規定之
      範圍，亦無濫用權限之情形，自不得認原審量刑有何不當
      。檢察官提起上訴，指摘原審量刑違誤云云，即無理由，
      應予駁回。
、被告經合法傳喚，無正當理由不到庭，爰不待其陳述逕行判
    決。
據上論斷，應依刑事訴訟法第368條、371條，判決如主文。
本案經檢察官王清杰到庭執行職務。
中    華    民    國    98    年    7     月    8    日
            刑事第二十二庭審判長法  官  何菁莪
                                法  官  李麗珠
                                法  官  洪于智
以上正本證明與原本無異。
如不服本判決，應於收受送達後10日內向本院提出上訴書狀，其
未敘述上訴之理由者並得於提起上訴後10日內向本院補提理由書
（均須按他造當事人之人數附繕本）「切勿逕送上級法院」。
                                書記官  強梅芳
中    華    民    國    98    年    7     月    9     日
附錄：本案論罪科刑法條全文
藥事法第83條
明知為偽藥或禁藥，而販賣、供應、調劑、運送、寄藏、牙保、
轉讓或意圖販賣而陳列者，處7年以下有期徒刑，得併科新臺幣5
百萬元以下罰金。
犯前項之罪，因而致人於死者，處 7 年以上有期徒刑，致重傷者
，處 3 年以上 12 年以下有期徒刑。
因過失犯第 1 項之罪者，處 2 年以下有期徒刑、拘役或科新臺
幣 30 萬元以下罰金。
第 1 項之未遂犯罰之。


司法院資訊處製作；財團法人民間司法改革基金會備份。
